臺灣高等法院臺中分院刑事判決　　　　96年度上訴字第1427號
上　訴　人
即　被　告　乙○○
　　　　　　　　　　現於台灣台中看守所
指定辯護人 本院公設辯護人　戊○○
上列上訴人因強盜等案件，不服臺灣臺中地方法院96年度訴字第
646號中華民國96年4月16日第一審判決（起訴案號：臺灣臺中
地方法院檢察署96年度偵字第2312號），提起上訴，本院判決如
下：
    主  文
上訴駁回。
    事    實
一、乙○○於民國（以下同）九十六年一月一日（起訴書誤為九
    十五年十二月間某日），在臺中縣烏日鄉○○村○○路○○
    路旁水溝邊，發現車號Ｇ９Ｖ—８１９號之車牌一面（該車
    牌為丁○○所有，於九十五年十一月八日二十二時許，在臺
    中市○○○○路二一０號前因機車失竊而一併遭竊），明知
    該車牌為離本人所持有之物品，竟意圖為自己不法之所有而
    將該車牌侵占於己。嗣乙○○於九十六年一月十三日上午將
    前開車牌改懸掛於其所有之原車牌號碼為Ｊ７Ｚ—９３０號
    之機車上，並於同日上午九時許騎乘前開機車經臺中縣太平
    市○○路五一一號之提款機前，見丙○○一人入內提款，竟
    自機車內取出其所有之摺疊小刀一把尾隨丙○○進入該放置
    提款機之空間內，持刀自後方戳向丙○○，並嚇令丙○○將
    皮包交出，丙○○見狀乃緊捉住皮包及乙○○之刀子不放，
    並奮力掙扎，致其右手拇指、食指及右膝遭乙○○之刀割傷
    （傷害部分未據告訴），丙○○因在前開置放提款機之空間
    內呼救無人聽聞，遂跑出該空間大門外繼續大聲呼救，適有
    路人聞聲前來幫忙，乙○○為求儘速搶得財物，竟持刀劃傷
    丙○○之左手臂（靠近手肘部分此部分之傷害亦未據告訴）
    ，致丙○○無力抗拒，乙○○即趁隙搶走丙○○之皮包，並
    騎上停放在一旁之機車欲逃逸，惟經丙○○上前捉住乙○○
    之手臂阻擋，另一旁之路人則以安全帽丟擲乙○○，致使乙○○所騎乘之機車倒地，乙○○所搶得之皮包亦掉落於地面
    。乙○○見狀即徒步逃離現場，後即遭路人及員警當場逮捕
    ，並扣得折疊小刀一把。
二、案經臺中縣警察局霧峰分局報告臺灣臺中地方法院檢察署檢
    察官偵查起訴。
    理    由
甲、證據能力方面：
    按被告以外之人於審判外之言詞或書面陳述，除法律有規定
    者外，不得作為證據，刑事訴訟法第一百五十九條第一項定
    有明文。本件被害人丙○○於九十六年一月十三日在臺中縣
    警察局霧峰分局和平派出所之警詢筆錄，係被告以外之人於
    審判外之言詞陳述，為被告之指定辯護人陳呈雲律師於原審
    法院準備程序中表示異議，依上開規定觀之，應無證據能力
    ，不得作為證據。惟被害人丁○○於警詢中所為之陳述，未
    經被告及其選任辯護人於本院言詞辯論終結前提出異議，依
    同法第一百五十九條之五第二項之規定，視為同意作為證據
    ，是該部分之陳述，自有證據能力。另被害人丙○○於偵查
    中向檢察官所為之陳述，未經被告及其選任辯護人於本院言
    詞辯論終結前提出異議，且經核亦無顯不可信之情況，依同
    法第一百五十九條之一第二項規定，亦有證據能力，合先敘
    明。
乙、得心證之理由：
一、訊據被告乙○○固不否認有前開侵占離本人持有之物，以及
    持折疊刀對被害人丙○○下手強取財物之犯行，雖辯稱略以
    ：伊雖然有對被害人丙○○下手，但是沒有搶到被害人丙○○的皮包云云，其原審指定辯護人陳呈雲律師則為其進一步
    辯稱：被告不但沒有搶得被害人之皮包，而且被害人丙○○
    的傷勢是在雙方扭打之間不小心弄傷的，而且本件被害人丙○○既然還能反抗，是否已達不能抗拒之程度，顯屬有疑云
    云。惟查：
  (一)被告前開侵占離本人所持有之車牌等犯行，業據其於歷次警
    、偵訊及本院審理中坦認不諱，復經被害人丁○○於警詢時
    指述失竊情節明確，並有車輛竊盜、車牌失竊資料個別查詢
    報表—查詢車牌認可資料、贓物認領保管單在卷可稽，以被
    害人丁○○機車失竊之時點係九十五年十一月九日，與被告
    拾得車牌據為己有之時點係九十六年一月一日綜合觀之，堪
    信被告自白係侵占他人遭竊而離其所持有之物品，乃與事實
    相符而堪為採認。
  (二)上揭被告持刀尾隨被害人丙○○進入放置提款機之空間內，
    持刀自後方戳向丙○○，並嚇令被害人丙○○將皮包交出，
    丙○○見狀乃緊捉住皮包及乙○○之刀子不放，並因而奮力
    掙扎，致其右手拇指、食指及右膝遭乙○○之刀割傷，嗣丙○○奔出該置放提款機之空間大門呼救，適有路人聞聲前來
    幫忙，乙○○為求儘速搶得財物，竟持刀劃傷丙○○之左手
    臂（靠近手肘之部位），致丙○○無力抗拒，乙○○即趁隙
    搶走丙○○之皮包，並騎上停放在一旁之機車欲逃逸等節，
    業據被害人即證人丙○○於檢察官偵訊、原審法院審理時到
    庭結證屬實，並當庭具結證稱：皮包確實有被被告乙○○奪
    走，因為那時遭被告乙○○持刀劃傷手臂等語，以證人丙○○係當場被害之人，所述情節當與事實相符，且本院斟酌被
    害人丙○○於歷次偵、審中所為證述之情節均前後一致，並
    無矛盾之處，顯見所證述內容之信憑性極高，況被害人丙○○之手臂亦確實有遭刀劃傷之痕跡，有被害人受傷相片在卷
    可稽，堪認證人丙○○此部分所證述情節與事實相符，是被
    告所辯：並未搶走被害人丙○○之皮包云云，乃事後卸責之
    詞，無足為採。另被告雖一度辯稱：只是恐嚇被害人丙○○
    交出包包而已，是因為被害人丙○○掙扎，伊才不小心劃傷
    被害人云云。然而被告於犯案之際所攜帶之折疊小刀之刀鋒
    銳利，被告當知被害人若掙扎即有遭小刀劃傷之可能性，竟
    仍持刀自被害人丙○○右腰部戳過去，由此在在顯現被告並
    非單純以單純恐嚇之脅迫方式強取被害人丙○○之財物，此
    處所辯，實礙難採信。再者，被害人丙○○業於原審法院審
    理時當庭結證稱：「（問：當時被告拿刀搶你的皮夾，在那
    個情形是否有反抗的空間嗎？）沒有，因為那時候他在我背
    面，我的前方就是提款機。」、「我所謂的扭打，是因為他
    人在我背後，我一定要跑出去，所以才會一直掙扎」等語，
    以被害人當時遭被告自右後方持刀戳向腰部，而提款機前之
    空間亦難以迴身等情節觀之，為求自保而掙扎，乃人之常情
    ，殊難據此即遽認被害人丙○○當時並未達不能抗拒之地步
    ，況當時被告已持刀戳向被害人，依客觀情形及常識判斷，
    實已達至使被害人無從抗拒之地步，此處所辯，實不足為採
    。此外，復有卷附贓物認領保管單、賢德醫院診斷證明書、
    查獲強盜、竊盜犯乙○○相片一覽（被告相片、現場相片及
    被害人受傷相片）以及扣案折疊小刀一把可資佐憑，堪信為
    真實。本件事證業臻明確，被告犯行洵堪認定，應依法論科
    。
二、按強盜罪之成立，以意圖為自己或第三人不法之所有，施以
    強暴、脅迫、藥劑、催眠術或他法，至使不能抗拒而取他人
    之物或使其交付者為構成要件。所稱「至使不能抗拒」係指
    行為人所施之強暴、脅迫等不法行為，在事實上，已達於使
    被害人無法抗拒或不能抗拒之程度而言；強盜罪之強暴、脅
    迫，祇須抑壓被害人之抗拒或使被害人身體上、精神上處於
    不能抗拒之狀態為已足，其暴力縱未與被害人身體接觸，仍
    無礙於強盜罪責之成立；若當場對被害人施以強暴脅迫，達
    於不能抗拒之程度，即係強盜行為，不能再論以恐嚇取財罪
    名，至被害人有無抗拒，或行為人持以實施強暴脅迫之兇器
    是否取自被害人之處所，及行為後如何離去，均於其是否為
    強盜，不生影響。如果施用強暴脅迫使人不能抗拒而為奪取
    ，即應成立強盜之罪。至所謂強暴脅迫手段，祇須抑壓被害
    人之抗拒，足以喪失其意思自由為已足，縱令被害人實際並
    無抗拒行為，仍於強盜罪之成立，不生影響。最高法院八十
    六年度臺上字第三一四三號、八十九年度臺上字第三０三五
    號、九十一年度臺上字第二六五三號、九十二年度臺上字第
    二九八二號判決要旨可資參照。次按刑法第三百二十一條第
    一項第三款之攜帶兇器竊盜罪，係以行為人攜帶兇器竊盜為
    其加重條件，此所謂兇器，其種類並無限制，凡客觀上足對
    人之生命、身體、安全構成威脅，具有危險性之兇器均屬之
    ，且祇須行竊時攜帶此種具有危險性之兇器為已足，並不以
    攜帶之初有行兇之意圖為必要，最高法院七十九年度臺上字
    第五二五三號判例意旨參照。查被告乙○○為上開犯行時所
    持之折疊小刀一支，係屬刀鋒及刀尖均銳利之鐵器，於客觀
    上足以對人之身體、生命、安全構成威脅，且亦確實導致被
    害人丙○○受有右手指、左手肘裂傷、右膝裂傷等傷害（參
    見被害人之診斷證明書），自堪認為兇器無疑。是本件被告
    持客觀上足資為兇器之折疊小刀，劃傷被害人丙○○，並強
    取被害人身上之皮包，其程度已足以抑壓被害人之抗拒，且
    使被害人身體上、精神上處於不能抗拒之狀態而構成強盜罪
    之強暴、脅迫手段，其主觀上持兇器至他人無法抗拒而強盜
    他人財物之犯意，亦屬甚明，核其所為，係犯刑法第三百三
    十條第一項之攜帶兇器加重強盜既遂罪。至其於強盜過程中
    持刀傷害被害人丙○○致傷部分，乃其犯行之當然結果，且
    亦未據被害人提出告訴，爰不另論罪。另被告侵占他人遭竊
    之車牌之犯行，乃犯刑法第三百三十七條之侵占離本人所持
    有之物罪。其前開二犯行，犯意各別、行為互殊，應予分論
    併罰。原審適用刑事訴訟法第二百九十九條第一項前段，刑
    法第三百三十條第一項、第三百三十七條、第四十二條第三
    項前段、第三十八條第一項第二款，刑法施行法第一條之一
    第一、二項之規定並爰審酌被告於本件犯行前五年，並未有
    其他犯罪致受國家刑罰制裁之紀錄，有臺灣高等法院被告前
    案紀錄表一份在卷可按，其因需錢孔急，竟不思循正途獲取
    生活所需，乃圖以強盜之不勞而獲方式，貪圖不法利益，犯
    罪動機已然可議，又於犯案當時攜帶可供兇器使用之折疊小
    刀而為強暴之行為，造成被害人丙○○身體之傷害以及心裡
    之恐懼，嚴重危害社會治安，敗壞善良風氣，行為殊無足採
    ，犯後復未能悉數坦承犯行，態度難謂良好，惟慮及其係因
    身染肺結核致無處工作以資謀生，處境堪憐，且並未於本件
    犯行而有所斬獲等一切情狀，就侵占離本人所持有之物，處
    罰金新臺幣壹萬元，強盜罪部分量處有期徒刑玖年，並就侵
    占脫離物部分諭知易服勞役之折算標準，以示懲儆。（至被
    告之指定辯護人雖以被告犯罪情堪泯恕，而請求酌量減輕其
    刑，惟本院依據被告之犯罪情節及犯罪後之態度，參酌其實
    際上已造成被害人身體上之傷害，手段猶較一般脅迫之方式
    為重等一切情狀，認實無予以減輕其刑之客觀情狀存在，故
    未予以減輕，在此一併敘明。）至扣案之折疊小刀一支，為
    被告所有且係供犯加重強盜罪所用之物，業據其於偵訊及審
    理時供明在卷，爰依刑法第三十八條第一項第二款規定，併
    予宣告沒收，認事用法核無不合，被告上訴意旨以量刑太重
    據以指摘原判決不當，為無理由，應予駁回。
據上論結，應依刑事訴訟法第三百六十八條，判決如主文。
本案經檢察官甲○○到庭執行職務。
中　　華　　民　　國　　96　　年　　6 　　月　　27　　日
            刑事第四庭　審判長法　官　洪  耀  宗
                         　   法　官  江  德  千
                              法  官  劉  登  俊
上列正本證明與原本無異。
如不服本判決應於收受送達後十日內向本院提出上訴書狀，其未
敘述上訴之理由者並得於提起上訴後十日內向本院補提理由書（
須按他造當事人之人數附繕本）。
強盜罪部分得上訴，侵占罪部分不得上訴。
                              書記官  陳  美  利
中　　華　　民　　國　　96　　年　　6 　　月　　29　　日
附錄本案論罪科刑法條全文：
刑法第三百二十一條：
犯竊盜罪而有左列情形之一者，處六月以上、五年以下有期徒刑
：
一　於夜間侵入住宅或有人居住之建築物、船艦或隱匿其內而犯
    之者。
二　毀越門扇、牆垣或其他安全設備而犯之者。
三　攜帶兇器而犯之者。
四　結夥三人以上而犯之者。
五　乘火災、水災或其他災害之際而犯之者。
六　在車站或埠頭而犯之者。
前項之未遂犯罰之。
刑法第三百二十八條：
意圖為自己或第三人不法之所有，以強暴、脅迫、藥劑、催眠術
或他法，至使不能抗拒，而取他人之物或使其交付者，為強盜罪
，處五年以上有期徒刑。
以前項方法得財產上不法之利益或使第三人得之者，亦同。
犯強盜罪因而致人於死者，處死刑、無期徒刑或十年以上有期徒
刑；致重傷者，處無期徒刑或七年以上有期徒刑。
第一項及第二項之未遂犯罰之。
預備犯強盜罪者，處一年以下有期徒刑、拘役或三千元以下罰金
。
刑法第三百三十條：
犯強盜罪而有第三百二十一條第一項各款情形之一者，處七年以
上有期徒刑。
前項之未遂犯罰之。
